【裁判字號】    97,消債更,1220
【裁判日期】    980909
【裁判案由】    更生事件
【裁判全文】
臺灣臺北地方法院民事裁定          97年度消債更字第1220號
聲  請  人
即 債務 人  甲○○
代  理  人  鄭志政律師
上列當事人因消費者債務清理事件聲請更生，本院裁定如下：
    主  文
聲請駁回。
聲請更生程序費用新臺幣壹仟元由聲請人負擔。
    理  由
一、按債務人對於金融機構因消費借貸、自用住宅借款、信用卡
    或現金卡契約而負債務，在聲請更生或清算前，應提出債權
    人清冊，以書面向最大債權金融機構請求協商債務清償方案
    並表明共同協商之意旨，消費者債務清理條例第151 條第1
    項定有明文；又聲請更生或清算不合程式或不備其他要件者
    ，法院應以裁定駁回之。但其情形可以補正者，法院應定期
    間先命補正，同條例第8 條亦有明文。
二、聲請意旨略以：伊曾分別於民國97年9 月1 日及同年11月1
    日委託律師發函向最大債權銀行即國泰世華商業銀行（下稱
    國泰世華銀行）請求前置協商，並檢附必要文件，詎國泰世
    華銀行迄不開始協商已逾30日，且其無擔保或無優先權之債
    務總額未逾新臺幣1,200 萬元，復未經法院裁定開始清算程
    序或宣告破產，爰依消費者債務清理條例第153 條規定聲請
    更生云云。
三、經查：
  (一)按為使前置協商程序順利及快速進行，受理協商之金融機構
    要求債務人提供前置協商申請書、身分證正反面影本、申請
    人財產及收支狀況說明書、債權人清冊（含聯徵中心提供之
    金融機構債權人清冊及債務人自行填寫之其他債權人清冊）
    、近2 年綜合所得資料清單及最近1 個月核發財產資料、近
    3 個月薪資證明（如無證明應出具收入切結書）、勞工保險
    投保資料表及明細（如無資料可免提供）等資料，不外確定
    申請人之人別、聯絡方式、協商意思、債務數額、種類及儘
    速取得債務人完整財務資訊，俾便雙方充分溝通協商，係為
    「確定債務人本人申請協商」、「保障債務人權益及其個人
    資料之保護」與「可能履行之協商內容」，參酌消費者債務
    清理條例第46條、第151 條第1 項之立法精神，並未增加債
    務人法律所無之限制，對債務人並無不利，且均為達成協商
    所需審核、使用之文件，倘因可歸責於債務人之事由，不配
    合受理協商之金融機構而為上述提供文件資料之協力行為，
    足認其係以脫法方式致有債務協商不成立之形式，而欠缺清
    理債務之誠意，債務人既無聲請更生之真意，自無加以保護
    之必要。
  (二)查：本件聲請人於97年9 月1 日委請鄭志政律師檢附債權人
    清冊去函向國泰世華銀行申請前置協商，經該國泰世華銀行
    於同年9 月22日去函要求補正上開資料，嗣聲請人於同年11
    月19日以律師函檢附債權人清冊、當事人身份證正、背面影
    本、財團法人金融聯合徵信中心當事人綜合信用報告、財產
    及收入狀況說明書、財政部台北市國稅局95年度綜合所得稅
    各類所得資料清單、財產歸屬資料清單、名下無財產切結書
    等文件補正，固有聲請人提出鄭志政律師事務所97年9 月1
    日、97年11月1 日律師函及其附件、聲請人參加前置協商收
    件資料表為憑（見本院卷第19至40頁、第57至59頁）。惟：
    經國泰商業銀行審核結果，以聲請人提供申請文件不符規定
    ，包括聯徵資料、96年綜合所得清單與財產資料清單均已超
    過1 個月之期限、申請書資料亦不齊備，及勞工保險資料暨
    最近3 個月內之薪資證明文件，不符上開行政院金融監督管
    理委員會及中華民國銀行公會全國聯合會制訂之「金融機構
    辦理消費者債務清理條例前置協商作業準則」所須檢附之必
    備文件退件處理，此有國泰世華銀行98年8 月10日陳報狀及
    前置協商退件通知函可稽（見本院卷第103 、105 頁），聲
    請人縱以發海報、資源回收等零工為生，未投保勞工保險（
    見本院卷第8 頁），非不得向雇主請領薪資證明文件，至其
    餘欠缺文件亦可向各地國稅局申請，故聲請人未遵守受理協
    商金融機構指示補正上開資料而遭退件，難謂其非無可歸責
    於己之事由，參照前開說明，應認其未踐行前置協商程序，
    是聲請人主張：國泰世華銀行對其前置協商申請已逾30日而
    不開始協商，爰向法院聲請更生云云，即無可取。
四、綜上所述，本件聲請人未遵國泰世華銀行指示，補正必要之
    資料，顯未善盡前置協商程序之協力義務，應認其未踐履消
    費者債務清理條例第151 條之前置協商程序，自難認符合消
    費者債務清理條例第153 條規定；又本件聲請更生之程式顯
    有不備，復無從命補正，揆諸前開法條，應予駁回本件更生
    之聲請。
中    華    民    國    98    年    9     月    9     日
              民事第五庭    法    官  胡宏文
上為正本係照原本作成
如不服本裁定，應於裁定送達後10日內，以書狀向本院提出抗告
，並繳納抗告費新臺幣1千元
中    華    民    國    98    年    9    月     9     日
                            書  記  官  曾寶生


司法院資訊處製作；財團法人民間司法改革基金會備份。
